【裁判字號】    89,附民,454
【裁判日期】    900423
【裁判案由】    因違反證券交易法附帶民訴
【裁判全文】
臺灣臺北地方法院刑事附帶民事判決                八十九年度附民字第四五四號
    原      告  丙○○○○島商.
                台盛避險套利基金  STREET,GEORGE TOWN,GRAND CAYMAN,CAYMAN
    法定代理人  乙○○
    原      告  丁○○○○投資.
                管理有限公司      WANCHAI,HONG KONG
    法定代理人  甲○○
    右二人共同  張朝楝  律師
    被      告  戊○○○股份      設臺北市○○路三二八巷六號
                有限公司
    法定代理人  辛○○
    被      告  己○○
                怡富證券股份      設臺北市○○○路○段六七號十七樓
                有限公司
    兼 右 一人  庚○○
    法定代理人
右列被告因八十九年度自字第八七二號違反證券交易法案件，經原告提起附帶民事訴
訟，本院判決如左：
          主  文
原告之訴及假執行之聲請均駁回。
        事  實
一、原告訴之聲明：（一）被告等應連帶給付原告丙○○○○島商台盛避險套利基金
    美金一百五十萬元及自訴狀繕本送達之翌日起至給付之日止按週年利率百分之五
    計算之利息。（二）被告等應連帶給付原告丁○○○○投資管理有限公司美金五
    十萬元及自訴狀繕本送達之翌日起至給付之日止按週年利率百分之五計算之利息
    。（三）原告等願供擔保請准宣告假執行。
二、原告陳述略謂：
（一）緣被告戊○○○股份有限公司（下稱戊○○○）於民國八十七年四月間經財政
      部證券暨期貨管理委員會核定其募集與發行海外可轉換公司債，該次募集發行
      係由被告怡富證券股份有限公司（下稱怡富證券）擔任主辦承銷商。被告戊○○○為募集發行前述海外可轉換公司債，於八十七年四月一日刊印公開說明書
      ，並由主辦承銷商被告怡富證券提供投資人，包括原告等二人在內。詎前述公
      開說明書雖經被告怡富證券事前審查評估，其內容竟故意虛偽記載、隱匿被告
      戊○○○公司財務危機發生之事實，以及戊○○○負責人即被告己○○涉嫌於
      八十七年一月十九日至同年二月二十一日間偽作該公司買賣股票等情節，致原
      告等人誤信該公開說明書內容，誤認被告戊○○○財務狀況良好，乃於八十七
      年四月十日，以美金九十八萬五千零六十二元五角之不當價格，購買該債券一
      千張，因而致生重大損害。
（二）按「有價證券之募集、發行或買賣，不得有虛偽、詐欺或其他足致他人誤信之
      行為」「發行人申報或公告之財務報告及其他有關業務文件，其內容不得有虛
      偽或隱匿之情事」「違反前二項規定者，對於該有價證券之善意取得人或出賣
      人因而所受之損害，應負賠償之責」，證券交易法第二十條第一項、第二項、
      第三項分別定有明文；證券交易法第三十二條並規定公開說明書應記載之主要
      內容有虛偽或隱匿情事致善意相對人受損害時，發行人及其負責人、該有價證
      券之承銷商均應與發行公司連帶負損害賠償責任。被告庚○○係被告怡富證券
      之公司負責人，對本件公開說明書之評估報告為最終之監督核可，屬其業務範
      圍，被告庚○○既於執行業務時因違反證券交易法前述規定致原告等受有損害
      ，即應依民法第二十八條及公司法第二十三條之規定，對原告等所受之損害與
      被告怡富證券負連帶賠償責任。據此，系爭海外可轉換公司債之發行人及其負
      責人（即被告國產公司及被告己○○）與其承銷商（即被告怡富證券）及承銷
      商負責人（即被告庚○○），對於原告等之損害應負連帶賠償責任。
（三）原告等人因誤信虛偽之公開說明書之不實內容，致原告丁○○○○投資管理有
      限公司以原告丙○○○○島商台盛避險套利基金之名義與資金，以美金九十八
      萬五千零六十二元五角之不當價格購買被告戊○○○所發行之海外可轉換公司
      債券一千張，實則被告戊○○○於八十七年第一季（即系爭可轉換海外公司債
      開始募集前）即發生重大財務危機，經媒體披露後更大幅跌落，至今年第二季
      止（八十九年六月三十日），其每股淨值僅餘新台幣零點三一元。是原告丙○○○○島商台盛避險套利基金所擁有可轉換海外公司債已毫無交易價值，其因
      信賴不實公開說明書所給付之美金九十八萬五千零六十二元五角，俱為損害，
      且商譽因此蒙受重大損害，故請求被告等人依前揭證券交易法條文及民法第一
      百九十五條第一項之規定，連帶賠償美金共一百五十萬元；原告丁○○○○投
      資管理有限公司係專業基金管理人，對原告丙○○○○島商台盛避險套利基金
      之資金有管理權，被告等人以不實之公開說明書誘騙原告丁○○○○投資管理
      有限公司行使基金管理權，使財產管理權因而遭受不法侵害，商譽亦因此蒙受
      重大損害，故依前揭證券交易法及民法第一百九十五條第一項之規定，請求被
      告等人連帶賠償美金五十萬元。
三、被告戊○○○於八十九年十月九日向本院提出書狀，其陳述略以：
（一）聲請承受本件訴訟：被告戊○○○於八十九年三月二日經本院以八十九年度整
      字第一號裁定准予重整，並選任辛○○、高堅育、施中興、蔡兆誠、陳文誠等
      人為重整人，重整人等並推選辛○○為重整代表人，故依公司法第二百九十三
      條第一項之規定，公司股東會、董事（董事長）及監察人之職權，應予停止，
      並由重整代表人即辛○○代表被告戊○○○承受本件訴訟。
（二）聲請停止本件訴訟：依原告等人所載起訴狀形式觀之，其所主張之債權成立於
      八十七年四月十日，而被告戊○○○係於八十九年三月一日經本院裁定准予重
      整，原告等人所主張之債權縱屬存在，其既成立於重整裁定前，屬於重整債權
      ，依公司法第二百九十六條之規定，非依重整程序不得行使其權利，自應依同
      法第二百九十四條之規定，當然停止。
        理  由
一、按刑事訴訟諭知不受理之判決者，對於附帶民事訴訟部分應以判決駁回原告之訴
    ，刑事訴訟法第五百零三條第一項前段定有明文。
二、本件被告等人被訴違反證券交易法案件，業經本院刑事判決諭知自訴不受理在案
    ，依據前揭規定，原告之訴應予駁回。其假執行之聲請，亦失所附麗，併予駁回
    。被告戊○○○雖具狀聲請停止本件附帶民事訴訟程序，然本件刑事訴訟之自訴
    程序係因自訴人為外國公司未經認許，不具有法人資格而認自訴不合法，本院刑
    事調查程序中並未涉及本件被告戊○○○被訴行為之事實認定，自無停止本件訴
    訟程序之必要，併予敘明。
據上論結，應依刑事訴訟法第五百零三條第一項前段，判決如主文。
中      華      民      國      九十    年      四      月     廿三     日
                                臺灣臺北地方法院刑事第六庭
                                          法  官    梁耀鑌
右正本證明與原本無異。
對於本判決如不服非對刑事判決上訴時不得上訴，並應於送達後十日內，向本院提出
上訴狀。
                                          書記官    梁淑時
中      華      民      國      九十    年      四      月   二十四     日


司法院資訊處製作；財團法人民間司法改革基金會備份。
